臺灣臺中地方法院刑事判決　　　　　　　96年度易字第1710號
公　訴　人　臺灣臺中地方法院檢察署檢察官
被　　　告　甲○○
 　　　　　 　　　　國民
上列被告因竊佔案件，經檢察官提起公訴（95年度偵字第15803
號），本院判決如下：
    主      文
甲○○犯竊佔罪，處有期徒刑陸月，如易科罰金，以銀元參佰元
即新臺幣玖佰元折算壹日，減為有期徒刑參月，如易科罰金，以
銀元參佰元即新臺幣玖佰元折算壹日。
    事      實
一、甲○○明知坐落在臺中市西屯區○○○段608之16地號土地
    ，係屬臺灣省臺中農田水利會（下簡稱農田水利會）所有，
    竟未經農田水利會之同意，意圖為自己不法之利益，於民國
    94年11月某日，在前開土地上整地，以搭建車庫而供作己用
    之方式，竊佔該土地。嗣於同年月31日，經農田水利會派員
    前往現場察看，而悉上情。
二、案經農田水利會訴由臺灣臺中地方法院檢察署檢察官偵查起
    訴。
    理      由
一、訊據被告甲○○固不否認有利用農田水利會所有之上開土地
    搭建車庫之行為，惟矢口否認有何竊佔犯行，辯稱：伊於74
    年起即佔用該地為種植樹木及花草，之後便搭建車庫，88年
    間聚合發建設公司將該地右處剷平，破壞車庫，伊於94年間
    再作整修，伊係長期佔用，已罹於竊佔追訴時效，且可依規
    定申請取得云云。經本院查：
  (一)系爭土地為農田水利會所有，並遭被告佔用搭建車庫等情，
    業據告訴人指訴明確，並有系爭土地之土地登記第二類謄本
    、現場測繪圖各1份及現場照片數幀附卷可憑，被告亦不否
    認，堪信為真實。
  (二)被告於檢察官偵查中供稱：伊在72年6月30日遷入，那塊地
    是在水溝旁邊，伊就將它圍起來，並且整地使用等語明確，
    而系爭土地與被告所有居住之地點係分隔兩地，並無相鄰，
    則被告明知上開土地非其所有，仍加以佔用一節，至為明確
    。
  (三)按刑法第80條第1項第2款、第2項規定：犯最重本刑為3年以
    上10年未滿有期徒刑之罪者，追訴權於20年內未起訴而消滅
    ；前項期間自犯罪成立之日起算。但犯罪行為有繼續之狀態
    者，自行為終了之日起算；同條項、款於94年2月2日修正前
    則規定：犯3年以上10年未滿有期徒刑者，追訴權於10年內
    未起訴而消滅；前項期間自犯罪成立之日起算。但犯罪行為
    有連續或繼續之狀態者，自行為終了之日起算。則不論依上
    開修正前或修正後之規定，其追訴權均應自行為終了之日起
    算，本案被告佔用系爭土地搭建車庫，至今仍未拆除，其竊
    佔行為尚未終了，其追訴權時效自無進行或消滅之問題，被
    告辯稱本案追訴權時效業已消滅云云，顯有誤會。
  (四)按以所有之意思，20年間和平繼續占有他人未登記之不動產
    者，得請求登記為所有人；以所有之意思，10年間和平繼續
    占有他人未登記之不動產，而其占有之始為善意並無過失者
    ，得請求登記為所有人，民法第769條、第770條固有明文，
    然得依上開規定時效取得不動產之所有權者，仍以該不動產
    為未登記者為限，如已登記之不動產，縱已占有20年，仍與
    上開規定不符，自難主張時效取得不動產之所有權。本案被
    告辯以伊自74年起即佔用系爭土地，應已時效取得系爭土地
    之所有權，然系爭土地登記為告訴人所有，此有上開土地登
    記謄本存卷可參，則被告上開所辯顯屬無據。
  (五)本件被告明知系爭土地非其所有，仍趁告訴人未及管理之際
    ，加以佔用至今，其所犯竊佔犯行，堪予認定。
二、核被告所犯，係犯刑法第320條第2項之竊佔罪。爰審酌被告
    犯罪之動機、目的，因一時貪念，思慮未週，所佔用土地面
    積非鉅，犯罪情節尚屬輕微，犯罪後仍未將土地返還告訴人
    等一切情狀，量處如主文所示之刑，並諭知易科罰金之折算
    標準。
三、又被告行為後，刑法第41條第1項業於94年2月2日以華總一
    義字第09400014901號令修正公佈，並自95年7月1日起施行
    ；罰金罰鍰提高標準條例第2條亦於95年5月17日以華總一義
    字第09400014901號令刪除，並自同年7月1日起施行。修正
    後刑法第41條第1項規定「犯最重本刑為5年以下有期徒刑以
    下之刑之罪，而受6個月以下有期徒刑或拘役之宣告者，得
    以新臺幣1千元、2千元或3千元折算1日，易科罰金。但確因
    不執行所宣告之刑，難收矯正之效，或難以維持法秩序者，
    不在此限。」，與修正前刑法第41條第1項規定「犯最重本
    刑為5年以下有期徒刑以下之刑之罪，而受6個月以下有期徒
    刑或拘役之宣告，因身體、教育、職業、家庭之關係獲或其
    他正當事由，執行顯有困難者，得以（銀元）1元以上3元以
    下折算1日，　　易科罰金。但確因不執行所宣告之刑，難
    收矯正之效，或難以維持法秩序者，不在此限。」及適用修
    正前罰金罰鍰提高標準條例第2條規定「依刑法第41條易科
    罰金或第42條第2項易服勞役者，均就其原定數額提高為1百
    倍折算1日；法律所定罰金數額未依本條例提高倍數，或其
    處罰法條無罰金刑之規定者，亦同。」不同。比較新舊法結
    果，以舊法較有利於行為人，故依刑法第2條第1項前段規定
    ，本件易科罰金部份，自應適用行為時之法律即修正前刑法
    第41條第1項及罰金罰鍰提高標準條例第2條之規定，諭知易
    科罰金以銀元3百元即新臺幣9百元折算壹日，附此敘明。
四、又中華民國96年罪犯減刑條例業於96年7月4日公布，於同年
    月16日生效，被告之犯罪時間係在96年4月24日以前，合於
    減刑條件，應依該條例第2條第1項第3款規定減其刑期二分
    之一，並依同條例第9條及刑法第41條第1項之規定諭知易科
    罰金之折算標準。
據上論斷，依刑事訴訟法第299條第1項前段，刑法第2條第1項前
段、第320條第2項、修正前刑法第41條第1項，修正前罰金罰鍰
提高標準條例第1條前段、第2條，中華民國96年罪犯減刑條例第
2條第1項第3款、第7條、第9條，判決如主文。
中　　華　　民　　國　　96　　年　　9 　　月　　20　　日
  　　　　　　　　　刑事第七庭 法　官　 郭德晉
以上正本證明與原本無異。
如不服本判決，應於判決送達後10日內，向本院提出上訴狀。
　 　　　　　　　　　　　　　　書記官　 陳惠玲
中　　華　　民　　國　　96　　年　　9　　 月　　20　　日
